【裁判字號】    89,交上訴,1670
【裁判日期】    890810
【裁判案由】    業務過失致死
【裁判全文】
臺灣高等法院臺中分院刑事判決                八十九年度交上訴字第一六七○號
    上  訴  人
    即  被  告  丙○○
    選任辯護人  方鴻枝
右上訴人因業務過失致死案件，不服台灣台中地方法院八十九年度交訴字第四一號，
中華民國八十九年八月十日第一審判決（起訴案號：台灣台中地方法院檢察署八十九
年偵字第三一二九號、八十八年度偵字第一九五九六號），提起上訴，本院判決如左
：
      主  文
上訴駁回。
      事實及理由
一、本案經本院審理結果，認第一審判決認事用法及量刑均無不當，應予維持，並引
    用第一審判決書記載之事實、證據及理由（如附件）。
二、上訴人即被告丙○○上訴意旨略以：被告當時係在停在路中線被撞，不是迴轉中
    被撞，而係已經完成迥轉，在路中央停住，等南下車子通過，在停止狀態中左前
    方車門被被害人所騎乘之機車撞及，且伊有和解意願，但因對方要求過高因而無
    法達成和解，家中又有寡母、妻小須被告負擔生活費用，請求將原審判決撤銷給
予自新機會云云。惟查被告於警訊中坦稱；當時我先至中山路一三一一號對面南
    光汽車音響欲拿貨，結果沒拿到貨品，我就在北上車道的路旁，欲迴轉至南下車
    道返回公司，當時下著毛毛雨，視線不良，我欲迴轉前有看後面無來車才迴轉，
    怎知迴轉到一半就發生碰撞了．．．當時因在路旁欲起步迴轉，所以時速大概只
    有十公里左右（相驗卷第五頁反面、第六頁）；而被告於警訊當時正值車禍發生
    不久，其就肇事之經過及是否已完成迥轉或於迥轉中發生車禍，其記憶自較清晰
    ，再依卷附照片及台中縣警察局道路交通事故調查報告表之「肇事經過摘要」所
    載兩車之毀損情形：被告自用小客車係左前車門凹陷，機車則車頭嚴重毀損內凹
    （相卷第四頁、第九頁）；復查參以被告所駕駛之自用小客車肇事後之位置，其
    車頭係東北朝西南橫停於中山路一段南下車道上，此亦有前開道路交通事故調查
    報告表之現場圖在卷足憑（相卷第四頁、偵查卷第十四頁反面），故由上開車輛
    受損之部位暨被告自小客車肇事後所停放之位置，可知被告係於迥轉中發生車禍
    ，而非於迥轉完成之停止狀態被撞及，否則以機車之重力、車體重量，自無可能
    於雙方碰撞之肇事瞬間，使被告車身向左方橫停於中心線附近，且被告既由南往
    北直行，如被告已完成迥轉，又何以左前車門及引擎蓋左前車廂處受損凹陷？被
    告所辯已完成迥轉，並於停止狀況下被撞云云，應屬事後避重就輕之詞，尚不足
    採信。至於證人乙○○於原審固證稱：被告係於停止狀態被撞及云云（原審卷第
    二十四頁反面）；但查張某於本院審理時證稱：伊看到被告停車，我轉頭要回店
    內聽到刷的一聲，再回頭就發現機車撞到告訴人之車子（本院卷第四十三頁）；
    是證人既未目擊車禍發生之全部經過情形，自不能依其所供之部分過程遽為有利
    被告之認定。
三、第按汽車於迥車前應暫停並顯示左轉燈光或手勢，看清無來往車始得迥轉，道路
    交通安全規則第一百零六條第五款定有明文，被告既考領有駕駛執照，其於八十
    八年八月十三日偵訊復稱：於案發當時已有三年多之駕駛經驗（相驗卷第十三頁
    正面），理應具有相當之知識及技術得以恪遵上開規定，以防範危害事故之發生
    ，惟查被告於本院八十九年十月三日調查時供稱：「當天是陰天，視線還算良好
    ，看得到，（但）我事先沒有看到他們的車子」（本院卷第二十頁）；「我是左
    前門撞到的，當時撞及力很強，我當時看得清楚，但之前沒有看到摩托車」（本
    院卷第二十六頁）；是依肇事當時係日間自然光線，路況並無障礙物，視線又尚
    好之情形下，顯無不能注意之情形，苟被告注意提高警察當能於迥轉前及時發現
    被害人之機車，而採行必要之防範措施，詎其應注意能注意而疏未注意，貿然逕
    行迥轉因而發生車禍，其就車禍之發生，自難辭過失之咎，縱被害人於南向北行
    進中，未密切注意前方人車之動態，致於發現被告車輛迥轉時煞避不及，而發生
    碰撞，亦有未注意車前狀況之疏失，但仍不能影響被告罪責之成立灼然至明。雖
    被告又辯稱：被害人劉美鈴就車禍之發生，均答以不記得，似有推卸責任之嫌云
    云，但查劉女當時係坐於後座，業據其警訊中供明在卷（相驗卷第五頁反面〕；
    且車禍之發生係在偶然之一瞬間，劉女於猝不及防範並於後座視線受阻之情形下
    ，未能目睹車禍之發生，甚至無法記憶車禍之經過，亦屬人情之常，究未能因其
    不知車禍如何發生，遽謂其何推諉之處。次查被告於警訊及本院八十九年十月三
    日調查時均已一致供稱：伊係汽車百貨行之送貨員無訛（相驗卷第五頁、第六頁
    正面、本院卷第十九頁），苟被告非以送貨為其業務之一部分，茂勝汽車百貨行
    又豈有可能於上班期間，同意出借該車以供被告取回自己音響之用？被告又何以
    於警訊中供稱：已沿途送二站？足見被告事後所稱：伊不負責送貨云云，應屬事
    後推卸之詞不足採信。原審因之以被告係犯刑法第二百七十六條第二項業務過失
    致死及同法第二百八十四條第二項業務過失傷害罪，並以上開二罪係一過失行為
    同時同地所造成，應從一重之業務過失致死罪論，並審酌被告素行、被告過失情
    節、雙方過失程度，被害人因本件車禍事故所生之危害、因經濟能力欠佳致未能
    與丁○○達成民事上和解、犯後態度良好等情，而判處被告有期徒刑六月，其認
    事用法及量刑均無不妥，被告上訴意旨空言否認過失，復未提出其他有利之證據
    及辯解，其上訴為無理由，應予駁回。
三、據上論斷，應依刑事訴訟法第三百七十三條、第三百六十八條，判決如主文。
本案經檢察官甲○○到庭執行職務。
中      華      民      國    八十九     年     十一    月      十六    日
                                  臺灣高等法院臺中分院刑事第七庭
                                        審判長法  官  林  榮  龍
                                              法  官  江  錫  麟
                                  法  官  謝  說  容
右正本證明與原本無異。
如不服本判決應於收受送達後十日內向本院提出上訴書狀，其未敘述上訴之理由者並
得於提起上訴後十日內向本院補提理由書（均須按他造當事人之人數附繕本）。
                                              書記官  黃  薰  慧
中      華      民      國    八十九     年     十一    月      十七    日
                                                                        Ｃ
臺灣臺中地方法院刑事判決                          八十九年度交訴字第四一號
    公  訴  人  臺灣台中地方法院檢察署檢察官
    被      告  丙○○  男二十二歲（民國○○○年○月○○日生）
                        住台中縣清水鎮鎮○路六六巷一弄五號
                        身分證統一編號：Ｚ000000000號
    選任辯護人  方鴻枝  律師
右列被告因過失致死案件，經檢察官提起公訴 (八十九年度偵字第三一二九號、八十
八年偵字第一九五九六號)，本院判決如左：
    主  文
丙○○從事業務之人，因業務上之過失致人於死，處有期徒刑陸月。
    事  實
一、丙○○係台中縣梧棲鎮茂勝汽車百貨行職員，並以駕駛小貨車至各客戶收送貨物
    為其附隨業務。於民國八十八年八月十二日十一時十分許，駕駛ＧＦ－四七九九
    號自小客車前往台中縣大甲鎮○○路○段一三一一號對面南光汽車音響店取貨，
    遂將車沿中山路南往北方向停靠該店門前路邊，事後欲駕車返回台中縣梧棲鎮之
    際，原應注意汽車起步迴車前須看清無來往車輛，始得迴轉，並應讓行進中之車
    輛優先通行。依當時天候雨天、有日間自然光線、道路無障礙物、視距良好路況
    無缺陷，又無不能注意之情形，竟疏未注意，冒然迴轉南下車道。適有亦疏未注
    意車前狀況之劉亦洛騎乘車號ＭＹＦ－七一七號重型機車，其後搭載妻子劉美鈴
    ，沿中山路南往北方向行駛至上開路段快車道內側，雙方閃避不及，劉亦洛駕駛
    之重型機車車頭撞及丙○○所駕之上開自小客車左側前車門，致劉亦洛因受有胸
    腹部挫傷併內出血，經送醫急救後，仍不治死亡。劉美鈴則受有腹內出血、肝裂
    傷、脾裂傷、右側氣血胸等傷害。丙○○於肇事後，犯罪未經發覺前，隨即委託
    路人代為報警自首，而接受裁判。
二、案經被害人劉美鈴訴由台中縣警察局大甲分局報請台灣台中地方法院檢察署檢察
    官及同署檢察官自動檢舉偵查起訴。
    理  由
一、訊據被告丙○○固坦承於右揭時地駕駛自小客車與被害人劉亦洛騎乘之機車相撞
    致劉亦洛死亡及劉美鈴受傷之事實不諱，惟否認有過失致死等犯行，辯稱：伊迴
    車前自左邊後照鏡看去，見無來車才迴轉，並無過失；且被害人超速、違規行駛
    於快車道才是肇事主因云云。惟按汽車迴車前應看清無來往車輛，始得迴轉；又
    行車起步前應注意前後左右有無車輛，並應讓行進中之車輛行人優先通行，道路
    交通安全規則第一百零六條第五款、第八十九條第六款定有明文。經查：本件車
    禍現場道路型態乃直路、並無岔路，當時天候雨天、有日間自然光線、道路無障
    礙物、視距良好路況無缺陷，被害人劉亦洛乃騎乘機車直行中經過現場等情，此
    有警方所制道路交通事故調查報告表及所繪肇事現場圖在卷足參，被告在當時天
    候、光線、路面、障礙物有無、視距，並無不能注意之情事，竟違反前揭規定，
    迴車前未看清來往車輛，及讓行進中之機車先行，因而肇事自屬有過失。參以本
    件經本院送請台灣省車輛行車事故覆議鑑定委員會鑑定，亦認被告駕駛自小客車
    ，路旁起駛向左迴轉，未充分注意左後來車，為肇事主因，有該委員會府覆議字
    第八九○八四六號覆議意見書一件在卷可考；益徵被告就本次車禍確有過失。次
    查，被害人劉亦洛騎乘機車未注意車前狀況，雖亦有過失，然此無解於被告之過
    失責任。此外，並有道路交通事故調查報告表一份、肇事現場圖一份、現場照片
    四張附卷可佐。末查，被害人劉亦洛確係因本件車禍送醫不治死亡，業經台灣台
    中地方法院檢察署檢察官督同法醫師相驗明確，並製有勘驗筆錄、相驗屍體證明
    書、驗斷書等附卷足憑；告訴人劉美鈴因本件車禍受有腹內出血、肝裂傷、脾裂
    傷、右側氣血胸等傷害，亦有診斷證明書一紙在卷可按。從而，被害人劉亦洛、
    劉美鈴因本件車禍致死亡或受傷，與被告之過失行為間，有相當因果關係。本件
    事證明確，被告犯行堪以認定。
二、按刑法上所謂業務，係指個人基於其社會地位繼續反覆所執行之事務，其主要部
    分之業務固不待論，即為完成主要業務所附隨之準備工作與輔助事務，亦應包括
    在內，且此項附隨之事務，不問其與業務係直接或間接之關係，均屬其所執行之
    業務範圍（最高法院著有七十一年度台上字第一五五○號判例參照）。查被告身
    為茂勝汽車百貨行送貨員，平時為各客戶載運貨物，業經被告於警訊時供承：「
    （肇事當天其駕駛上揭自小客車）於九時四十分左右由公司出發，沿途送貨送了
    兩站，開車時間約一小時左右。」「當時我先至中山路一三一一號對面南光汽車
    音響欲拿貨，結果沒拿到貨品，我就‧‧‧欲返回公司」（八十八年相字第一一
    九一號相驗卷第六頁正面、第五面背面），參以被告於偵查時提出之覆議申請陳
    情信函影本中自承：「在上班地方打工幫忙送貨」（八十八年度偵字第一九五九
    六號偵查卷第十六頁背面）等情，足見被告駕駛汽車係屬基於其社會地位繼續反
    覆執行，並為完成送貨工作之附隨事務，自亦屬從事業務之行為。至被告於審判
    中翻異前詞，改稱：伊不是送貨員，先前兩站係順道將東西拿給他人，並沒有收
    貨款，到南光汽車音響店是為拿自己的音響云云；並有被告肇事時之僱用人即證
    人吳茗富證稱：「他（被告）平時在裝音響、改裝之工作，當天因為下雨，店內
    無工作，他借車去取他的音響，業務方面都是我在跑，師父在店內做事」等語以
    附和其詞。惟衡諸常情，被告先前於警、偵訊時之供述，因較少利害考量及他人
    誘導，應較為可信；而證人吳茗富既為被告肇事時之僱主，因有人情壓力及法律
    連帶責任，其證言本已難期公允；況被告既有以送貨為業務之事實，則不論肇事
    時被告是否兼為拿取自己的音響，均無礙其反覆執行駕駛汽車收送貨物事務之本
    質，自難採為對被告有利之認定。核被告所犯係刑法二百七十六條第二項之業務
    過失致人於死罪及第二百八十四條第二項前段之業務過失傷害罪。被告所犯前開
    二罪係一行為觸犯數罪名，為想像競合犯，應依刑法第五十五條之規定，從一重
    之業務過失致人於死罪處斷。被告於肇事後犯罪未經有權偵查犯罪之機關發覺前
    ，隨即委託路人代為報警，自首而接受裁判，此有道路交通事故調查報告表及警
    訊筆錄可按，合於刑法第六十二條前段自首之規定，應依法減輕其刑。爰審酌被
    告、被害人之過失程度、被害人因本件車禍事故死亡所生之危害、被告因經濟能
    力不佳而無法與被害人家屬達成民事和解，及其犯後態度良好等一切情狀，量處
    如主文所示之刑。
據上論斷，應依刑事訴法第二百九十九條第一項前段、刑法第二百七十六條第二項、
刑法第二百八十四條第二項、第五十五條、第六十二條前段，罰金罰鍰提高標準條例
第一條前段，判決如主文。
中      華      民      國    八十九    年      八      月      十      日
                                  台灣台中地方法院交通法庭
                                      法  官  許  金  樹
右正本證明與原本無異。
如不服本判決，應於送達後十日內，向本院提出上訴狀(須附繕本)。
                                          書記官
中      華      民      國    八十九    年      八      月      十三    日
附錄：
刑法第二百七十六條
因過失致人於死者，處二年以下有期徒刑、拘役或二千元以下罰金。從事業務之人，
因業務上之過失犯前項之罪者，處五年以下有期徒刑或拘役，得併科三千元以下罰金
。
刑法第二百八十四條
因過失傷害人者，處六月以下有期徒刑、拘役或五百元以下罰金。致重傷者，處一年
以下有期徒刑、拘役或五百元下罰金。
從事業務之人，因業務上之過失傷害人者，處一年以下有期徒刑、拘役或一千元以下
罰金。致重傷者，處三年以下有期徒刑、拘役或二千元以下罰金。


司法院資訊處製作；財團法人民間司法改革基金會備份。
